【裁判字號】    97,台上,5299
【裁判日期】    971023
【裁判案由】    違反槍砲彈藥刀械管制條例
【裁判全文】
最高法院刑事判決            九十七年度台上字第五二九九號
上  訴  人  甲○○
上列上訴人因違反槍砲彈藥刀械管制條例案件，不服台灣高等法
院高雄分院中華民國九十七年八月二十日第二審判決（九十七年
度上訴字第六四七號，起訴案號：台灣屏東地方法院檢察署九十
五年度偵字第五八五五號），提起上訴，本院判決如下：
    主  文
上訴駁回。
    理  由
按刑事訴訟法第三百七十七條規定：上訴於第三審法院，非以判
決違背法令為理由不得為之；是提起第三審上訴，應以原判決違
背法令為理由，係屬法定要件；如果上訴理由書狀並未依據卷內
訴訟資料具體指摘原判決不適用何種法則或如何適用不當，或所
指摘原判決違法情事顯與法律規定得為第三審上訴理由之違法情
形不相適合時，均應認其上訴為違背法律上之程式，予以駁回。
本件原判決維持第一審論處上訴人甲○○共同未經許可，持有可
發射子彈具有殺傷力之槍枝罪刑（處有期徒刑五年，併科罰金新
台幣十萬元）之判決，駁回上訴人在第二審之上訴，已詳敘其認
定所憑之證據及認定之理由；自形式上觀察，原判決並無違背法
令之情形。上訴人之上訴意旨略稱：(一)上訴人於警詢時已與證人
柳○穎（原名柳○玉）結婚，證人柳○英（柳○穎、柳○英姓名
年籍均詳卷）為上訴人之二親等姻親，此為警方所明知，竟故意
未告知柳○英得拒絕證言，使其陷入因其陳述致破壞親人間之情
誼或為虛偽陳述而有受偽證處罰之兩難情境，致心中受有極大之
壓力，復受警方以若不陳述，將認其為共犯追訴等語恐嚇，則柳
○英當時意志已受到外力之不當干擾，而處於不自由之境地，其
警詢之供述，顯非出於自由意志所為，原判決竟認柳○英之警詢
係出於自由意志，予以採信，有判決不適用法則、理由不備及矛
盾之違法。(二)證人孫淑玉於第一審審理中證稱其係經在場之少爺
告知有二個人衝進來開槍，並告知休息室、客廳皆有彈孔等語，
於偵查中證稱上訴人原意要找客人，找不到客人，就到休息室打
伊並毆打伊頭部，現場可能開槍之人，只有上訴人及其同行友人
，知道有開二槍，但沒看到是誰開槍，休息室開槍時，其在包廂
等語；由上開供述，可見孫淑玉係由店內少爺告知始知有二人入
內開槍及有彈孔，且係因上訴人有進入休息室，而推測係上訴人
開槍，其證詞係屬傳聞證據，亦屬臆測之詞，自無證據能力。原
判決竟認孫淑玉於偵查中之證述，無顯不可信之特別情況而採為
證據，自有適用法則不當之違法。(三)證人即警員陳毅民於第一審
審理中證稱係經告知有人朝天花板開槍，始到天花板上看彈孔等
語，足見陳毅民係經報案前往搜尋彈孔，因而於發現該洞孔，且
先入為主認係彈孔，並非不可能，且陳毅民不具鑑識槍枝彈痕之
專業，其認定該洞孔係屬彈孔，亦無證明力。原判決採其證詞為
證據，有違證據法則。(四)警方提出之蒐證照片上並無拍攝之日期
、時間，依照片內容所示應係日間拍攝，而本案係發生在早上三
時許，則本件蒐證照片應係案發後相隔一段時間始行拍攝，原判
決竟認陳毅民係於案發當晚前去蒐證，相片拍攝時間距案發時間
甚為接近，案發現場應無遭偽造、變造之虞，顯與照片內容所示
不符，自有證據上理由矛盾之違法等語。
惟查：原判決以上訴人坦承有於案發當天接獲柳○英電話告知柳
○穎被客人欺負，乃前往店內責問並出手毆打經理孫淑玉，嗣將
柳○穎帶走等情，及證人柳○英於警詢之供述，證人孫淑玉於偵
查及第一審審理中之證述，證人即警員黃添益於偵查中，證人陳
毅民於第一審審理中之證述，警方蒐證照片、案發當天上訴人使
用之0000000000號行動電話與柳○英所有之0000
000000號行動電話、不詳姓名人使用之00000000
00號行動電話之通聯紀錄等證據資料，詳為說明其認定上訴人
有本件共同未經許可，持有可發射子彈具有殺傷力之槍枝犯行之
理由，並就上訴人辯稱其僅一人前往，並未攜帶槍械，亦未對店
內天花板開槍，警方蒐證照片沒顯示日期，汽水罐並未扣案，無
從證明係遭子彈射穿等語，認均不足為採，予以指駁；經核俱與
卷內資料相符，原判決並無證據調查未盡、採證違背證據法則、
判決理由不備或矛盾之違法。且查：一、被告以外之人於審判外
之言詞或書面陳述，除法律有規定者外，不得作為證據，刑事訴
訟法第一百五十九條第一項定有明文。又司法警察（官）因調查
犯罪嫌疑人犯罪情形及蒐集證據之必要，得使用通知書通知證人
到場詢問，同法第一百九十六條之一第一項亦定有明文，但依同
條第二項規定，並無準用同法第一百八十六條至第一百八十九條
關於證人具結之規定，是司法警察（官）並無命證人具結之權限
，自無依同法第一百八十六條第二項告知證人得以拒絕證言之義
務。原判決於理由欄一、(一)已詳為說明其認定證人柳○英於警詢
之陳述係出於自由意志，且合於刑事訴訟法第一百五十九條之二
規定而認具有證據能力之理由，經核於法並無不合。又警詢時上
訴人已與證人柳○穎結婚，證人柳○英為柳○穎之妹，其雖合於
同法第一百八十條、第一百八十一條之規定而得拒絕證言，但依
上開說明，詢問之警員未告知柳○英得拒絕證言，自無違反同法
第一百八十六條第二項之規定。上訴意旨(一)係徒憑己見，對原判
決已說明之事項，再為爭執，非適法之上訴理由。二、證人於偵
查中向檢察官所為之陳述，原則上具有證據能力，此觀之刑事訴
訟法第一百五十九條之一第二項規定自明。又證人之證言，依其
內容可分為體驗供述與意見供述。前者，係就其自己所體驗之事
實而為供述，依法自具證據能力；後者，指就某事項陳述其個人
意見，依刑事訴訟法第一百六十條之規定，原則上無證據能力，
但如其陳述係以其實際之經驗為基礎時，亦得作為證據。原判決
於理由欄一、(二)說明證人孫淑玉於偵查中之證述，並無顯不可信
之特別情況，且其於第一審審理中到庭經上訴人行使對質詰問，
又觀之孫淑玉於偵查中之陳述關於「上訴人原意要找客人，找不
到客人，就到休息室打伊並毆打伊頭部……知道有開二槍，沒看
到是誰開槍，休息室開槍時，其在包廂」部分，屬就其自己所體
驗之事實而為供述，並非傳聞證據；關於「現場可能開槍之人，
只有上訴人及其同行友人」部分，屬就其依在場實際經驗所為之
意見供述，是原判決認定孫淑玉偵查中之證言有證據能力，其適
用法則並無不當。上訴意旨(二)亦係徒憑己見，對原判決已說明之
事項，再為爭執，非適法之上訴理由。三、原判決於理由欄二、
(四)(七)依證人黃添益、陳毅民於偵查中、第一審審理中之證述，卷
附之案發現場照片十四張等證據，詳為說明其認定上訴人有至店
內開二槍之理由，並就上訴人辯稱上開照片沒顯示日期，汽水罐
並未扣案，無從證明係遭子彈射穿等語，認不足為採，予以指駁
，已如前述；且原判決亦詳為說明證人柳○英目賭上訴人在大廳
開槍，證人孫淑玉有聽到槍聲，而依現場相片所示，大廳之牆壁
呈現明顯凹痕，休息室之天花板及其上汽水罐均呈現洞穿情形，
因認證人陳毅民證稱現場有發現二彈孔，與事實相符，予以採信
，並無違背證據法則。至本案係於早上三時許發生，縱警方實際
拍攝照片之時間係日間，原判決於理由說明拍攝時間應距案發時
間甚為接近，案發現場並無遭偽造、變造之虞，要無證據上理由
矛盾之違法。上訴意旨(三)(四)或係就與犯罪構成要件無關之細節，
或係就原審採證認事之適法職權行使及原判決已說明之事項，再
為事實上之爭執，俱非適法之上訴理由。綜上，應認上訴人之上
訴違背法律上之程式，予以駁回。
據上論結，應依刑事訴訟法第三百九十五條前段，判決如主文。
中    華    民    國  九十七  年    十    月  二十三  日
                      最高法院刑事第八庭
                          審判長法官  林  永  茂
                                法官  吳  昆  仁
                                法官  蘇  振  堂
                                法官  蕭  仰  歸
                                法官  林  立  華
      本件正本證明與原本無異
                                      書  記  官
中    華    民    國  九十七  年    十    月   三十  日
                                                      v


司法院資訊處製作；財團法人民間司法改革基金會備份。
